【裁判字號】    98,交易,167
【裁判日期】    980430
【裁判案由】    過失致死
【裁判全文】
臺灣板橋地方法院刑事判決             98年度交易字第167號
公  訴  人  臺灣板橋地方法院檢察署檢察官
被      告  甲○○
上列被告因過失致死案件，經檢察官提起公訴（98年度偵字第19
79號），被告於本院訊問時，就被訴犯罪事實為有罪之陳述，本
院告知簡式審判程序之旨，並聽取其與公訴人、辯護人之意見後
，經本院裁定行簡式審判程序審理後，判決如下：
    主  文
甲○○因過失致人於死，處有期徒刑陸月，如易科罰金，以新臺
幣壹仟元折算壹日。緩刑貳年。
    事  實
一、甲○○於民國97年12月16日下午4 時1 分許，騎乘車牌號碼
    N93-356 號普通重型機車，沿臺北縣中和市○○街往忠孝街
    方向行駛，行經該仁愛街36巷口前，理應注意行經行人穿越
    道，遇有行人穿越時，無論有無交通指揮人員指揮或號誌指
    示，均應暫停讓行人先行通過，及注意行經閃黃燈號誌之交
    岔路口，應減速慢行，作隨時停車之準備，且駕駛人應注意
    車前狀況，隨時採取必要之安全措施，而依當時天候晴，適
    處日間有自然光線，路面乾燥、鋪設柏油、無缺陷，道路無
    障礙物，視距良好，並無不能注意之情事，竟疏未注意前揭
    情狀，適有行人顏建中行走於仁愛街36巷巷口（起訴書誤載
    為「仁愛路38號路口」）行人穿越道上，甲○○竟未暫停讓
    顏建中先行通過而貿然直行撞擊顏建中，除甲○○因而人車
    倒地受傷外，並使顏建中因而倒地，經緊急送往臺北縣中和
    市雙和醫院救治，仍於同日晚上9 時15分許，因缺血性休克
    、骨盆及股骨骨折、雙側硬膜下及腦幹出血等傷害而不治死
    亡；而於肇事後經路人報案且未指明肇事人姓名，經員警據
    報後到場處理，並前往上開醫院處理時，甲○○於有偵查犯
    罪權限之機關及公務員發覺其犯罪前即向前往處理之警員坦
    承其為肇事人且接受裁判。
二、案經顏建中之子顏潤樁訴由臺北縣政府警察局中和分局報告
    臺灣板橋地方法院檢察署檢察官相驗後自動檢舉簽分偵查起
    訴。
    理  由
壹、程序方面：本件被告甲○○所犯係死刑、無期徒刑、最輕本
    刑3 年以上有期徒刑以外之罪，其於本院訊問時就前揭被訴
    事實為有罪之陳述，經法官告知簡式審判程序之旨，並聽取
    其與公訴人、辯護人之意見後，本院認無不得或不宜改依簡
    式審判程序進行之處，爰依刑事訴訟法第273 條之1 第1 項
    、第284 條之1 之規定，由本院裁定本件行簡式審判程序，
    合先敘明。
貳、實體方面：
一、上揭事實，業據被告甲○○迭於警詢、偵查及本院訊問時坦
    承不諱，核與告訴人顏潤樁於警詢、偵訊及本院訊問時指訴
    之情節相符，並有行政院衛生署雙和醫院97年12月17日雙乙
    診字第97120628號乙種診斷證明書、車籍查詢- 基本資料詳
    細畫面、道路交通事故現場圖、道路交通事故調查報告表(一)
    、(二)各1 紙及交通事故照片17幀、監視錄影器翻拍照片17幀
    、被害人受傷照片2 幀、中和分局轄內顏建中車禍死亡案現
    場勘察報告1 份暨其所附之車禍現場照片、車損照片、相驗
    照片共計78幀（詳見98年度偵字第1979號卷〈下稱98偵1979
    卷〉第11、15、19至21、25至42、45至68頁）在卷可稽；及
    被害人顏建中因而受傷倒地，經醫急救而仍於同日晚上9 時
    15分許，因缺血性休克、骨盆及股骨骨折、雙側硬膜下及腦
    幹出血等傷害而不治死亡，經臺灣板橋地方法院檢察署檢察
    官率同檢驗員相驗明確，另製有臺灣板橋地方法院檢察署勘
    驗筆錄、臺灣板橋地方法院檢察署相驗屍體證明書、臺灣板
    橋地方法院檢察署檢驗報告書各1 份附卷可稽（詳見98年度
    相字第27號相驗卷第51、53、54至60頁）。又按汽（機）車
    行經行人穿越道，遇有行人穿越時，無論有無交通指揮人員
    指揮或號誌指示，均應暫停讓行人先行通過；而汽（機）車
    行駛至閃光號誌之交岔路口，應減速慢行，作隨時停車之準
    備，且應注意車前狀況，並隨時採取必要之安全措施，道路
    交通安全規則第103 條第2 項、第93條第1 項第2 款、第94
    條第3 項分別定有明文。查本件車禍發生地點，係臺北縣中
    和市○○街與該仁愛街36巷口之交岔路口，該路口設有行人
    穿越道，並設有閃光黃燈之交通號誌乙節，此有上開現場圖
    及道路交通事故調查報告表(一)、現場照片及監視錄影器翻拍
    照片可佐，是被告騎車行經上開行人穿越道及閃黃登號誌之
    交岔路口，本應注意上開規定，且被告領有適當之駕駛執照
    ，其對上開規定應知悉甚詳，且依當時天候晴，適處日間有
    自然光線，路面乾燥、鋪設柏油、無缺陷，道路無障礙物，
    視距良好，並無不能注意之情事，竟疏未注意禮讓行人先行
    及注意車前狀況、減速慢行，作隨時停車之準備，卻貿然向
    前行駛，並肇事而使被害人顏建中不治死亡，其有過失，至
    為明顯。被害人顏建中既因本件車禍受有上開傷害而不治死
    亡，其死亡結果與被告之過失行為間顯有相當因果關係，被
    告自應負過失致死之罪責。故被告前揭自白核與事實相符，
    堪以採信。從而，本案事證已臻明確，被告犯行足堪認定，
    應予依法論科。
二、論罪科刑部分：
(一)、核被告所為，係犯刑法第276 條第1 項之過失致死罪。再者
    ，被告騎乘機車行經行人穿越道不依規定讓行人優先通行，
    因而致人受傷，應依道路交通管理處罰條例第86條第1 項規
    定：「汽車駕駛人，無駕駛執照駕車、酒醉駕車、吸食毒品
    或迷幻藥駕車、行駛人行道或行經行人穿越道不依規定讓行
    人優先通行，因而致人受傷或死亡，依法應負刑事責任者，
    加重其刑至2 分之1 。」，就其所犯過失致死罪加重其刑。
    復查被告於肇事後經路人報案且未指明肇事人姓名，經員警
    據報前往上開醫院處理時，被告於有偵查犯罪權限之機關及
    公務員發覺其犯罪前即向前往處理之警員坦承其為肇事人且
    接受裁判乙節，業據被告坦承明確，並有臺北縣政府警察局
    中和分局道路交通事故肇事人自首情形紀錄表1 紙（詳見98
    偵1979卷第23頁）在卷可證，是符合自首之規定，爰依刑法
    第62條前段自首之規定，減輕其刑，並依法先加後減之。
(二)、科刑部分：
１、爰審酌被告違反注意義務程度，其過失行為肇致被害人顏建
    中與其家屬天人永隔，所生之危害非輕，惟被告素行良好，
    此有臺灣高等法院被告前案紀錄表乙份在卷供參，且被告業
    與告訴人即被害人顏建中家屬顏潤樁以新臺幣70萬元達成和
    解，賠償告訴人所受之損害並已支付完畢等情，此有臺北縣
    中和市公所98年4 月10日北縣中民字第0980019152號函暨其
    所附之臺北縣中和市調解委員會調解書及兆豐國際商業銀行
    國內匯款申請書影本各1 份（詳見本院卷第19至21頁）在卷
    可參，且其犯後坦承犯行，態度良好，以及檢察官請求從輕
    量刑等一切情狀，量處如主文所示之刑，併予諭知易科罰金
    之折算標準，以資懲儆。
２、末查，被告前未曾受有期徒刑以上刑之宣告，此有上開紀錄
    表供參，因一時失慮，偶罹刑典，事後已坦承犯行，深具悔
    意，且業已賠償告訴人所受之損失，得告訴人宥恕，並願予
    被告自新之機會（詳見本院卷第14頁反面），被告經此刑之
    宣告後，應知警惕而無再犯之虞，本院因認暫不執行其刑為
    當，爰依刑法第74條第1 項第1 款之規定，併予宣告緩刑2
    年，用啟自新。
據上論斷，應依刑事訴訟法第273 條之1 第1 項、第299 條第1
項前段，道路交通管理處罰條例第86條第1 項，刑法第276 條第
1 項、第41條第1 項前段、第62條前段、第74條第1 項第1 款，
刑法施行法第1 條之1 第1 項、第2 項前段，判決如主文。
本案經檢察官江祐丞到庭執行職務。
中    華    民    國    98    年    4     月    30    日
                        交通法庭法  官  饒金鳳
以上正本證明與原本無異。
如不服本判決應於送達後10日內向本院提出上訴狀。
                                書記官  王春森
中    華    民    國    98    年    4     月    30    日
附錄本案論罪科刑法條全文：
中華民國刑法第276 條第1 項：
因過失致人於死者，處2 年以下有期徒刑、拘役或2 千元以下罰
金。


司法院資訊處製作；財團法人民間司法改革基金會備份。
